臺灣臺中地方法院民事判決　94年度訴字第41號
原　　　告　甲○○
訴訟代理人　蔡志忠　律師
被　　　告　乙○○
訴訟代理人　黃淑真律師
上列當事人間請求遷讓房屋等事件，本院於94年11月1日言詞辯
論終結，判決如下：
    主    文
原告之訴及假執行之聲請均駁回
訴訟費用由原告負擔。
    事實及理由
一、原告主張：被告於民國89年3月間向原告承租台中市○○區
    ○○路879號房屋 (1至4層樓及地下室)供作承接亞細亞護膚
    商店業務使用，雙方約定租賃期間自89年3月25日起至93年3
    月25日止，每月租金新台幣 (下同)50,000 元，並由被告交
    付押租金120,000元 (詳如原證一之房屋租賃契約書所示)，
    嗣兩造於租賃期間屆滿後，仍由被告繼續使用該房屋並繳納
    租金，上開房屋租賃已成為不定期租賃契約，不料，被告竟
    自93年8月起即未按約繳納租金，並有土地法第100條所規定
    各款事由，經原告以台中大隆路郵局第944號、第976號存證
    信函催告改正未果後，原告乃於93年12月14日以台中大全街
    郵局第3754號存證信函向被告表示終止上述租賃契約，被告
    事後已於94年10月18日交還上述房屋，為此請求被告清償所
    積欠之93年8月25日至94年1月24日止之租金計250,000元，
    以及自起訴狀繕本送達翌日即94年1月26日起至94年10月17
    日止之不當得利及侵權行為損害賠償計525,000元 (原告請
    求返還房屋部分已於94年11月1日當庭撤回)等語。並聲明：
    (一)被告應給付原告250,000元及自起訴狀繕本送達翌日即94
    年1月26日起至清償日止，按年息5%計算之利息，(二)被告應
    給付原告525,000元，(三)原告願供擔保請准宣告假執行。
二、被告則辯稱：被告係向原告及訴外人林文煌 (原名林建佑)
    承租上述房屋，且承租該房屋係作為承接該址原經營之亞細
    亞護膚商店業務使用，不料上開房屋無法作為經營護膚行業
    使用 (依都市計劃法台灣省施行細則第16條規定，其1樓僅
    能供作一般零售業、地下室僅能供作避難空間使用、2、3、
    4樓則為住房)，是兩造訂立之上述房屋租賃契約違反禁止規
    定，應屬無效，原告自不得請求給付租金。況且，上述房屋
    於93年7月15日經台中市政府以擅自變更使用用途而勒令停
    止使用並予斷水、斷電，致被告無法繼續使用上開房屋，在
    上開房屋繼續供水、供電而得以正常使用之前，被告亦得拒
    絕給付租金。又系爭租賃契約之出租人除原告外，尚有訴外
    人林文煌，原告單獨表示終止契約，於法不合，且本件並無
    終止不定期租賃契約之事由，原告縱為終止契約之意思表示
    ，亦不發生終止之效果，是被告占用系爭房屋，並非無法律
    上之原因。又本件縱認為原告之請求有理由，則被告願以押
    租金債權120,000元及有益費用償還債權1,400,000元行使抵
    銷等語。並聲明：(一)原告之訴駁回，(二)如受不利之判決，被
    告願供擔保免為假執行。
三、兩造不爭執事項：
  (一)被告於89年3月間向原告及林文煌承租台中市○○區○○路8
    79號房屋 (1至4層樓及地下室)供作承接亞細亞護膚商店業
    務使用，雙方約定租賃期間自89年3月25日起至93年3月25日
    止，每月租金新台幣 (下同)50,000 元，並由被告交付押租
    金120,000元 (詳如原證一之房屋租賃契約書所示)。嗣兩造
    於租賃期間屆滿後，仍由被告繼續使用該房屋並繳納租金，
    上開房屋租賃已成為不定期租賃契約。
  (二)嗣台中市政府工務局於93年4月27日以系爭房屋擅自變更用
    途 (店房、住房)供作 (B1類美容、護膚）場所使用為由，
    裁處罰鍰及命令立即停止使用並回復原狀（詳如被證一），
    台中市政府並進而於93年7月15日就上述房屋執行斷水斷電
    。
  (三)被告自93年8月25日起即未再繳納租金。
  (四)原告曾於93年11月2日以台中大隆路郵局第944號存證信函催
    告被告給付租金 (原證三參照)；另於93年12月14日以台中
    大全街郵局第3754號存證信函向被告表示終止租賃契約。被
    告已收受上開存證信函，其中大全街郵局第3754號存證信函
    於93年12月15日收受。
  (五)被告於94年3月3日言詞辯論時所庭呈之93年2月1日至96年1
    月31日房屋租賃契約書，係為供訴外人林建佑辦理貸款所通
    謀虛偽訂立；起訴狀所附原證一號之租賃契約 (與被告94年
    3月3日言詞辯論時所庭呈之89年3月25日起至92年3月25日之
    房屋租賃契約書相同)始為真正。
四、法院之判斷：
  (一)兩造訂立之房屋租賃契約有效：
    被告向原告承租台中市○○區○○路879號房屋 (1至4層樓
    及地下室)供作承接亞細亞護膚商店業務使用，原告早已將
    上述房屋交付被告經營護膚商店使用，被告亦已使用上開房
    屋經營護膚商店超過三年，足見，系爭房屋租賃契約訂立之
    初，並無給付不能之情形。至於系爭房屋雖依其使用執照記
    載，其中1樓僅能供作一般零售業、地下室只能供作避難空
    間使用、而2、3、4樓則為住房，其不能供作經營護膚商店
    之用，而兩造訂立系爭房屋租賃契約，將該房屋供被告經營
    護膚商店之用，雖有違反其使用執行記載之用途，而與建築
    法第73條、第91條及都市計劃法台灣省施行細則第16條等相
    關禁止規定，但探究該禁止規定之目的，在於對違反者加以
    制裁以遏止違規行為，並未否認違反該規定之私法上行為，
    核其性質要屬取締規定而非效力規定，故縱有違反該禁止規
    定，仍非無效，被告抗辯系爭租賃契約無效乙節，尚不可採
    。
  (二)原告未於租賃契約存續中保持合於約定使用收益之狀態，被
    告得援引同時履行抗辯而拒絕給付：
    兩造訂立系爭房屋租賃契約，係由原告將系爭房屋1至4層樓
    及地下室交予被告作為承接該址原經營亞細亞護膚商店之業
    務使用，且原告係按亞細亞護膚商店營業現狀將系爭房屋交
    予被告使用等情，為兩造所不爭執 (94年3月31日及94年10
    月4日言詞辯論筆錄參照)，足見，兩造對於系爭房屋可供作
    護膚商店使用，已有合意。又系爭房屋依其使用執照之記載
    ，其中2、3、4樓為住房、1樓僅能供作一般零售業、地下室
    只能供作避難空間使用，兩造訂立租賃契約將系爭房屋交予
    被告經營護膚商店使用，已違反其使用執照記載之用途，台
    中市政府先勒令停止使用並回復原狀，繼於93年7月15日對
    系爭房屋執行停止供水供電等情，已據證人即台中市政府都
    發局使用管理課約僱人員汪永興證述在卷，並有證人汪永興
    提供之系爭房屋使用執照、台中市政府工務局行政處分函、
    台中市政府都市發展局函文、台中市政府執行院頒「維護公
    共安全方案」評定違規商號停止供水供電拆除工作簽到表等
    文件影本附卷可稽。據此，系爭房屋依其使用執照及建築相
    關法規，本已取締其作為護膚商店使用，其事後經行政機關
    執行停止供水供電後，實際上已無從再經營護膚商店，解釋
    上應認為原告未依民法第423條之規定，於租賃關係存續中
    保持租賃物合於約定使用之狀態，被告自得援引同時履行抗
    辯而拒絕給付租金，原告再請求被告給付93年8月25日至94
    年1 月24日止之租金250,000元，即無理由。
  (三)原告請求不當得利為無理由：
    按契約當事人之一方有數人者，前項終止契約之意思表示，
    應由其全體或向其全體為之，民法第263條準用同法第258條
    第2項定有明文。本件兩造訂立之租賃契約書，其開宗明義
    載明「立房店屋租賃契約出租人甲○○、林文煌」等語，另
    於契約書末尾「立契約人 (甲方)」欄內則簽有甲○○及林
    文煌二人之署押、印文，有該契約書影本在卷可稽，再參酌
    林文煌於簽訂系爭契約時在場等情，亦據原告以94年5月19
    日辯論意旨(二)狀陳稱在卷，益見系爭租賃契約之出租人應為
    原告與林文煌二人，事理甚明，原告主張出租人僅原告一人
    而已，應不可採。是參酌上述民法規定，出租人如欲終止租
    賃契約，自應由出租人全體共同為之，乃本件原告主張向被
    告終止系爭租賃契約之存證信函，係由原告單獨以自己之名
    義所為，有原告提出之台中大全街郵局第3754號存證信函一
    件在卷可稽，原告所寄送予被告之上開台中大全街郵局第37
    54號存證信函，尚無發生終止系爭租賃契約之效力，被告依
    據系爭租賃契約占用上開房屋，尚不發生侵權行為或不當得
    利問題，原告遽而依侵權行為及不當得利之法律關係，請被
    告自94年1月26日起至94年10月17日止占用系爭房屋之不當
    得利及損害賠償計525,000元，尚嫌無據，不應准許。
  (四)承上所述，本件原告請求被告給付租金及返還不當得利、賠
    償損害，均無理由而應予駁回，則原告假執行之聲請即失所
    附麗，應併予駁回。
五、訴訟費用負擔之依據：民事訴訟法第78條。
中　　華　　民　　國　　94　　年　　11　　月　　11　　日
                  民事第一庭    法  官  王永春
正本係照原本作成。
如對本判決上訴，須於判決送達後20日內向本院提出上訴狀。
中　　華　　民　　國　　94　　年　　11　　月　　11　　日
                                書記官
